【裁判字號】    95,破抗,70
【裁判日期】    951213
【裁判案由】    破產宣告
【裁判全文】
臺灣高等法院民事裁定                  95年度破抗字第70號
抗  告  人  甲○○
上列抗告人因聲請破產宣告事件，對於中華民國95年10月30日臺
灣臺北地方法院95年破字第98號所為裁定提起抗告，本院裁定如
下：
    主  文
原裁定廢棄。發回臺灣臺北地方法院。
    理      由
一、原裁定意旨略以：抗告人為臺北市政府勞工局約僱人員，為
    有相當工作能力之人，以其30歲壯年尚有35年工作收入期間
    ，參以抗告人之債權人均為金融機構，及抗告人仍有40萬
    4500元資產及相當工作能力，自得依據民國（下同）92年12
    月間由銀行公會啟動之「消費金融債務協商機制」解決上開
    債務問題，而非將剩餘資產浪費於破產程序，因認抗告人尚
    無不能清償債務之情事，而駁回抗告人破產宣告之聲請等語
    。
二、抗告意旨略以：債務人有不能清償債務之情事，即可宣告破
    產，至於宣告破產有無實益，似非宣告破產時所應斟酌之要
    件；債務人之財產不敷清償破產財團之費用及財團之債務外
    ，尚難認無宣告破產之實益，抗告人因生意失敗，積欠負債
    總計428萬3825元 ，年息高達20%高利相當於每月逾6萬元，
    縱算不吃不喝，亦難以支付上開利息，遑論清償本金，且以
    其現有資產40萬元以上，尚非無聲請破產實益，求為廢棄原
    裁定等語。
三、按破產，對債務人不能清償債務者，宣告之。破產法第57條
    定有明文。又依同法第 148條規定之旨趣，除債務人之財產
    不敷清償破產財團之費用及財團之債務外，尚難認無宣告破
    產之實益。而於裁定前，法院得依職權為必要之調查，並傳
    訊債務人、債權人及其他關係人。同法第63條第 2項亦有明
    文。是以法院就破產之聲請，應依職權為必要之調查，倘債
    務人確係毫無財產可構成破產財團，或債務人之財產不敷清
    償破產財團之費用及財團之債務，無從依破產程序清理其債
    務時，始得以無宣告破產之實益，裁定駁回聲請，此觀司法
    院25年院字第1505號解釋自明（最高法院86年台抗字第 479
    號裁定參照）。準此，認定有無宣告破產之實益，除債務人
    確係毫無財產可構成破產財團外，法院應調查審認債務人之
    財產是否足敷清償破產財團費用及財團債務，而非以破產債
    權是否得受清償而定。
四、經查，抗告人主張其現有資產為現金40萬4500元，及其現有
    負債總額428萬3825元 ，聲請法院准其破產宣告，並提出債
    務人財產狀況說明書、債權人清冊、債務人財產目錄在卷可
    參（見原法院卷第15-18頁） 。經原法院職權調查抗告人所
    得申報資料，仍有92年薪資所得41萬6741元、93年薪資所得
    31萬9244元、94年薪資所得27萬6051元，此有司法院稅務電
    子閘門財產所得調件明細表在卷足憑（見原法院卷第29 -36
    頁），應堪認抗告人確有上開財產，則抗告人所自承之債務
    ，是否確無別除權？上開財產是否不足構成破產財團？是否
    確實不足清償破產財團之管理、變價及分配所生之費用，及
    破產管理人之報酬暨抗告人及其家屬之必要生活費等最基本
    之財團費用及財團債務？尚有疑義。抗告人雖未提出具體事
    證以實其說，惟依上開說明，法院就破產之聲請，應依職權
    為必要之調查，原法院就此等相關問題未予具體詳查，遽以
    上開裁定意旨為由，駁回抗告人之聲請，實嫌速斷。抗告意
    旨執此指摘原裁定不當，求予廢棄，為有理由。爰由本院將
    原裁定廢棄，發回原法院詳為調查，另為適當之處置。
五、據上論結，本件抗告為有理由，爰裁定如主文。
中    華    民    國    95    年    12    月    13    日
                    民事第三庭
                        審判長法  官  林敬修
                              法  官  張靜女
                              法  官  劉勝吉
正本係照原本作成。
本裁定除以適用法規顯有錯誤為理由，並經本院許可外，不得再
抗告。如提起再抗告，應於收受後10日內委任律師為訴訟代理人
向本院提出再抗告狀。並繳納再抗告費新台幣１千元。
中    華    民    國    95    年    12    月    14    日
                              書記官  李翠齡


司法院資訊處製作；財團法人民間司法改革基金會備份。
